【裁判字號】    97,上易,1881
【裁判日期】    971211
【裁判案由】    賭博
【裁判全文】
臺灣高等法院臺中分院刑事判決        97年度上易字第1881號
上  訴  人
即  被  告  甲○○
選任辯護人  施瑞章律師
上列上訴人即被告因賭博案件，不服臺灣臺中地方法院97年度易
字第2435號，中華民國97年8月18日第一審判決（起訴案號：臺
灣臺中地方法院檢察署96年度偵字第26084號），提起上訴，本
院判決如下：
    主  文
原判決撤銷。
甲○○犯賭博罪，處罰金新臺幣萬元，如易服勞役，以新臺幣
壹仟元折算壹日。扣案如附表編號一至三所示之物均沒收。
    犯罪事實
一、甲○○係設於臺中縣豐原市○○路308號之「三豐電子遊戲
    場」之負責人，其自96年10月間某日起，即在上開公眾得出
    入之三豐電子遊戲場內，擺放如附表編號一所示之電動機台
    共計45臺，供不特定之顧客把玩，其間亦以之與顧客賭博財
    物。其賭博方式係由賭客在櫃檯以現金賭資兌換代幣後，再
    持代幣投入機台，再由賭客依機台之不同以不等之比例押注
    、連線把玩，若未押中，則所投入之代幣由機台沒入而屬該
    店取得，如押中或連線成功，則可贏得倍數不等之分數，再
    由賭客以機臺上之分數向甲○○洗分後，以現金新臺幣（下
    同）1元兌換1分之比例兌換現金。嗣於96年10月19日22時23
    分許，顧客陳世昌（業經原審法院判處罪刑確定）在該三豐
    電子遊戲場，基於賭博之犯意，把玩第4號之神秘的魔法石
    遊戲機台後，即向甲○○要求以前揭比例洗分500分，甲○
    ○為掩人耳目，即將該兌換得之現金500元置放於廁所內，
    嗣陳世昌取得現金後，旋為員警查獲，並扣得如附表編號一
    所示之賭博電子遊戲機台、如附表編號二櫃檯即兌換籌碼處
    財物之現金、甲○○所有供犯前揭犯罪所用之如附表編號三
    所示之物。
    理  由
一、本案檢察官、被告均未就下述卷內證據資料之證據能力有所
    爭執，且迄於言詞辯論終結前，均未主張有刑事訴訟法第15
    9條第1項不得為證據之情形，是應認已同意卷內證據均得作
    為證據，且經本院審酌後，認無不適當之情形，應認本案調
    查之卷內證據均有證據能力，合先敘明。
二、訊據上訴人即被告甲○○已坦承上揭犯行不諱，核與證人王
    大明即本案查獲之警員於原審結證稱：「當時我受命偽裝成
    賭客，我大約晚上7、8點進入，……我拿零錢在那邊慢慢玩
    ，並且觀察現場的情況，我當時坐在跟陳世昌同一排的地方
    ，我坐在他右側，約隔3、4個座位，我就聽到陳世昌跟甲○
    ○說他要洗分，……陳世昌說完後甲○○就走過來把分數歸
    零，然後拿積分卡往超商的櫃台方向走過去，甲○○從櫃台
    拿了現金後就往另外一端的廁所走去，後來甲○○從廁所出
    來後，廁所門沒有關（該處廁所就是單一門開啟的，像一般
    家庭獨立衛浴方式），甲○○出廁所後向陳世昌點頭，陳世
    昌就向廁所走進去，我在他進去之後就走到廁所旁邊等，他
    出來後又和在廁所外的甲○○講話，我就上前逮捕他們」、
    「（問: 陳世昌表示要洗分前，甲○○所在位置離他多遠？
    是否有站在陳世昌旁邊叫他不要玩的話語或舉動？）甲○○
    坐在機台中間的高腳椅，看著全場，該場所不大，他大概離
    陳世昌2公尺，離我大概3、4公尺。甲○○只是坐在中間看
    而已，我觀察他們都沒有講話，也沒有看到他與陳世昌有特
    別的舉動」、「我確定沒有交談，因為甲○○都坐在高腳椅
    上看著這些客人」、「（問: 換錢過程中，他們二人有無交
    談？）陳世昌說要洗分後，甲○○自己一個人去櫃台，一個
    人去廁所，並沒有與陳世昌交談，我可以確定」等語相符。
    又證人即同案被查獲之被告陳世昌於檢察官偵訊中亦證稱：
    伊確有於前揭時、地把玩前揭機台賭博財物等語；況被告與
    陳世昌於原審均坦承確於前揭時、地，由被告交付予陳世昌
    500元之事實，且被告供稱陳世昌之綽號為「黑大」等語，
    而扣案洗分表亦有「日期10/19」、「時間：22:29、機檯：
    魔、分數：500、會員：黑大」之記載，均核與前揭陳世
    昌為警查獲之時間、把玩之機台及兌換之金錢等情相符，益
    徵陳世昌於檢察官偵訊中之證詞堪以採信。參酌被告與陳世
    昌係於賭博及兌換現金之際全程為警監控查獲，復有如附表
    所示之物扣案足佐，被告前揭犯行事證已臻明確，而堪予認
    定。
三、核被告所為，係犯刑法第266條第1項前段普通賭博罪。公訴
    意旨雖認被告所為，係犯刑法第268條之意圖營利供給賭博
    場所、聚眾賭博罪；然按刑法第268條之圖利供給賭場罪及
    圖利聚眾賭博罪，係分別對「提供賭博場所供人賭博」藉以
    營利、或「邀聚不特定之多數人聚賭」藉以營利等賭博媒介
    行為，所設之處罰規定。如係參與賭博財物之行為，因其賭
    博場所之不同，及行為人是否有以賭博為常業之情形不同，
    其非難性各異，法律則依據其賭博行為之態樣，分別在社會
    秩序維護法第84條、刑法第266條第1項（普通賭博罪），對
    參與賭博財物之行為人設有行政罰或刑罰等不同之處罰規定
    。易言之，刑法第268條所規定之圖利供給賭場罪，行為人
    所圖得之利益，即係「提供賭博場所」之直接對價；而同條
    之圖利聚眾賭博罪，行為人所圖得之利益，則係「聚眾賭博
    」之直接對價。至於賭博之財物輸贏，繫於射倖性質，並非
    刑法第268條所規定之「意圖營利」，尚難以參與賭博之行
    為人，主觀上有參與賭博贏取財物之意圖，客觀上並有邀集
    他人至其提供之場所賭博財物之行為，即認其行為已該當於
    刑法第268條之圖利供給賭場罪或圖利聚眾賭博罪之犯罪構
    成要件。本件被告雖有利用電子遊戲機與他人為賭博財物之
    犯行，但純係利用扣案之電子遊戲機與客人對賭，並未另向
    客人以計時或收取場地費或抽頭費等方式收費，則被告顯係
    利用電子遊戲機不確定之輸贏機率，與不特定之賭客賭博財
    物，並以該電子遊戲機出現之偶然事實決定勝負，性質上係
    利用電子遊戲機，與不特定之賭客對賭，被告本身即具賭者
    之身分，而屬普通賭博罪之對向犯（而刑法第268條之意圖
    營利，供給賭博場所及聚眾賭博罪部分，則非屬對向犯），
    並非另有就「提供賭博場所」或「聚眾賭博」之行為，得有
    具體之利益對價，自與刑法第268條之圖利供給賭場罪及圖
    利聚眾賭博罪之犯罪構成要件不合。此外，復查無其他積極
    之證據足以證明被告有從中收取任何場地費或抽頭費圖利，
    自不能遽論以刑法第268條之罪，起訴法條就此尚有未洽；
    ，但就此已起訴之同一社會事實，本院仍應變更法條依同法
    第266條第1項予以論科。原審法院因認被告罪證明確，而予
    論科，固屬有據。然查被告上揭犯行，並不構成刑法第268
    條之圖利提供賭博場所、聚眾賭博罪，業如前述，原審法院
    未詳予審究，遽認被告所為同時觸犯刑法第268條之圖利提
    供賭博場所、聚眾賭博罪，自有未合。被告上訴意旨執此指
    摘原判決不當，即有理由，應由本院予撤銷改判。爰審酌被
    告前無不良素行紀錄，本件扣案機具之數量非少，其經營遊
    戲場以擺放電子遊戲機具之方式與他人賭博，危害社會善良
    風俗，迄原審法院審理時仍否認賭博犯行，態度不佳等一切
    情狀，量處如主文第2項所示之刑，並諭知易服勞役之折算
    標準示懲。又證人呂建威即查獲之警員於原審證稱：「當時
    有二個抽屜，其中一個與兌換券、代幣放在一起的，裡面有
    30500元，甲○○表示這是電玩的錢，另外一個抽屜他說是
    便利商店的錢，我們就沒有查扣。計分卡也是跟30500元放
    在一起，代幣有的放在同上的抽屜，有的放在抽屜的底下，
    會員冊、店銷表、洗分表都是放在同上的抽屜，機台內的代
    幣是請他們用鑰匙打開機台取出的」等語，是扣案之如附表
    編號一所示電子遊戲機具，係屬當場賭博之器具，另如附表
    編號二所示在櫃檯處扣得之現金30500元，係兌換籌碼處之
    財物，以上不論是否屬犯人所有，均依刑法第266條第2項規
    定宣告沒收，至另扣得如附表編號三所示之計分卡、代幣、
    會員冊、三豐店銷表、洗分表及機臺內代幣等物，則屬被告
    所有供犯罪所用之物，均依刑法第38條第1項第2款規定宣告
    沒收。至扣案如附表編號四所示現金500元，係同案被告陳
    世昌於因賭博罪所獲之利得，且查獲時已由陳世昌持有，而
    查扣之地點，亦非在賭臺或兌換籌碼處等情，不符刑法第26
    6條第2項沒收之規定，則應依刑法第38條第1項第3款於陳世
    昌涉犯罪名宣告刑下為沒收之諭知，附此明。
據上論斷，應依刑事訴訟法第369條第1項前段、第364條、第300
條、第299條第1項前段，刑法第266條第1項前段、第2項、第38
條第1項第2款、第42條第3項、刑法施行法第1條之1第1項，判決
如主文。
本案經檢察官乙○○到庭執行職務。
中    華    民    國    97    年    12    月    11    日
            刑事第六庭  審判長法  官  李  文  雄
                              法  官  張  恩  賜
                              法  官  邱  顯  祥
上列正本證明與原本無異。
不得上訴。
                              書記官  許  美  惠
中    華    民    國    97    年    12  月      11     日
附錄：本案論罪科刑法條全文
刑法第266條：
在公共場所或公眾得出入之場所賭博財物者，處1 千元以下罰金
。但以供人暫時娛樂之物為賭者，不在此限。
當場賭博之器具與在賭檯或兌換籌碼處之財物，不問屬於犯人與
否，沒收之。
附表：
一、電子遊戲機具45檯「５ＰＫ八台、跑馬五台、金吉祥販賣機
    一台、神秘魔法石六台、紅粉玫瑰一台、水果盤六台、愛麗
    絲二台、麻將十台、豹中豹二代小瑪莉一台、新舞台小瑪莉
    一台、超級魔法球小瑪莉二台，超級大舞台小瑪莉一台、大
    舞台小瑪莉一台」
二、櫃檯內現金30500元
三、計分卡50張、代幣250枚、會員冊1份、三豐店銷表1張、洗
    分表等3張及機檯內代幣440枚。
四、現場兌換之現金500元。


司法院資訊處製作；財團法人民間司法改革基金會備份。
